臺灣板橋地方法院民事判決　　　　　　　 94年度訴字第751號
原　　　告　乙○○
被　　　告　甲○○
上列當事人間請求返還借款事件，經本院於民國94年6 月23日言
詞辯論終結，判決如下：
    主  文
被告應給付原告新台幣壹佰肆拾貳萬元，及自民國九十四年五月
二十七日起至清償日止按年息百分之五計算之利息。
原告其餘之訴駁回。
訴訟費用由被告二十分之十三負擔，其餘由原告負擔。
本判決第一項於原告以新台幣肆拾柒萬元供擔保後，得假執行。
原告其餘假執行之聲請駁回。
    事實及理由
一、本件原告起訴主張：緣被告於民國90年8 月10日向原告借款
    新台幣（下同）110 萬元，繼於90年8 月28日向原告借款50
    萬元，又於91年4 月30日向原告借款60萬元，總計借款220
    萬元，兩造約定利率為月息1 分，被告自92年10月31日起即
    未清償本金與利息，爰依據借貸之法律關係請求被告給付22
    0 萬元，及自起訴狀繕本送達翌日起至清償日止按年息5%計
    算之利息，並陳明願供擔保請准宣告假執行等語。
二、被告則抗辯：被告並未向原告借款，而係於90年8月10日向
    原告表示謝春火擬借款100萬元，約定5個月利息10萬元，乃
    由謝春火簽發發票日為90年12月8日，面額110萬元之支票1
    紙予原告作為擔保，詎上開支票到期不獲兌現，被告數度催
    討無著，徵得原告之同意後，將上開支票交由訴外人李清滋
    催討，經李清滋取回32萬元，該32萬元因李清滋積欠林啟清
    賭債，需款孔急，由李清滋另向原告借用，至於90年8 月28
    日及91年4 月30日則係被告代李清滋向原告借款50萬元與60
    萬元，被告並未向原告借款，原告之訴為無理由，爰請求駁
    回原告之訴及其假執行之聲請云云。
三、原告請求被告返還借款金額在142萬元以內部分：
  (一)經查原告主張其於90年8月10日、91年4月30日分別交付50萬
    元與60萬元予被告，原告委託被告於91年6月15日向謝春火
    收取32萬元借款，及兩造約定借款利率為月息一分，被告自
    92年10月31日起拒還本息之事實，核與訴外人李清滋於本院
    93 年度訴字第807號返還借款事件陳稱：當時或許我向甲○
    ○（即被告）拿5、60萬元，她要我開110萬元的票，我就開
    給等語，及被告於本院上開民事事件證稱：110萬的票是李
    清滋要我向原告借款110萬元，我向原告領到110萬元交給李
    清滋，... 五股包工叫謝春火，他向原告借款110萬元，都
    有付利息，後來週轉不好，他開本票給我，我拿給李清滋，
    李清滋有跟他要回現金32萬元，... 因為五股工跳票不好追
    討，當時我與李清滋同居，所以請李清滋去要回來，本來李
    清滋向原告借110萬元，加上要回來的32萬元，總共是142萬
    元，李清滋有付利息予原告，三個月結一次，利率月息一分
    等語相符，並經本院依職權調閱上開卷宗查證無訛（詳上開
    民事卷宗第49、50頁）。因此，本件應進一步審究者應為上
    開142 萬元之借貸契約係存在於兩造之間，或存在於原告與
    李清滋之間。
  (二)復查被告雖抗辯：上開142 萬元之借貸契約係存在於原告與
    李清滋之間云云，並聲請訊問證人李清滋為證。惟查原告於
    93年4月19日以上開142萬元之借款係李清滋借用為由，起訴
    請求李清滋返還借款（詳本院93年度訴字第807 號返還借款
    事件卷宗），已據李清滋否認在案，並抗辯：其係向甲○○
    （即被告）調借現金，與原告無涉等語，台灣高等法院94年
    度上易第15號民事判決，審酌李清滋之抗辯，及被告於該事
    件所為之證述，認原告與李清滋間並無借貸契約存在，上開
    142 萬元之借貸係存在於原告與甲○○（即被告）之間，而
    為原告敗訴之判決，有台灣高等法院94年度上易字第15號民
    事確定判決1 件在卷足憑，並經本院依職權調閱上開卷宗查
    證無訛，則原告與李清滋間無借貸關係存在，至為明確，已
    無再傳喚李清滋到庭作證之必要。此外，被告復無法舉證證
    明其僅係代為傳達原告與李清滋上開142 萬元借貸契約之要
    約及承諾意思表示，核被告此部分之抗辯，採無可採，堪信
    兩造間就上開142萬元之款項有借貸契約存在。
  (三)按民法第478 條規定：消費借貸未定返還期限者，借用人得
    隨時返還，貸與人亦得定一個月以上之相當期限催告返還；
    所謂貸與人得定一個月以上之相當期限催告返還，非謂貸與
    人之催告必須定有期限，祇須貸與人有催告之事實，而催告
    後已逾一個月以上相當期限者，即認借用人有返還借用物之
    義務，最高法院73年台抗字第413 號判例著有明文。查本件
    被告向原告借款142 萬元，雖未約定清償期限，然原告既已
    對被告起訴請求清償借款，起訴狀繕本並於94年5 月26日送
    達被告，自可認原告已對被告為返還借款之催告，且於本院
    宣示判決時，已逾一個月之期間，原告自得依據借貸之法律
    關係請求被告給付借款142 萬元。又兩造就系爭142 萬元之
    借款約定利率為月息1 分，約定之利率為月息一分，換算年
    利率為12% ，被告自92年10月31日起即未清償本息等請，已
    詳述如前，則原告併請求被告給付自94年5 月27日即起訴狀
    繕本送達翌日起至清償日止，按年息5%計算之利息，既未逾
    原約定之利息，依法亦應予准許。
四、原告請求被告返還借款超過142 萬元（即78萬元）部分：
    按起訴之訴訟標的為確定判決之效力所及者，法院應以裁定
    駁回之，民事訴訟法第249 條第1 項第7 款定有明文。經查
    原告曾於93年11月9 日，以被告於90年8 月10日向其借款11
    0 萬元，惟於91年6 月15日經李清滋催討32萬元，目前尚積
    欠78萬元為由，起訴請求被告返還78萬元及自起訴狀繕本送
    達翌日起至清償日止按年息5%計算之利息，並聲明願供擔保
    請准宣告假執行，嗣經本院於94年3 月24日以本院93年度訴
    字第1845號民事判決駁回原告之訴及其假執行之聲請，原告
    並於同年月29日收受上開判決，且未於法定期間內上訴，業
    經本院依職權調閱上開卷宗查證無訛。惟原告猶以為前訴訟
    確定判決效力所及之同一事實與訴訟標的提起本件訴訟，請
    求被告給付78萬元及自起訴狀繕本送達翌日起至清償日止按
    年息5%計算之利息，揆諸前揭法條文義，顯不合法，應予駁
    回。
五、假執行之宣告：
    原告陳明願供擔保，聲請宣告假執行，就其勝部部分核無不
    合，爰酌定相當擔保金額准許之，至於其敗訴部分，其假執
    行之聲請亦失所附麗，應併予駁回。
六、結論：原告之訴為一部有理由，一部無理由，依民事訴訟法
    79 條、第390條第2項，判決如主文。
中　　華　　民　　國　　94　　年　　6 　　月　　30　　日
                  民事第三庭    法　官　何君豪
以上正本係照原本作成
如對本判決（事實及理由欄四之說明除外）上訴，須於判決送達
後20日內向本院提出上訴狀
本判決事實及理由欄四之說明，其性質係屬裁定，如對該部分聲
明不服，須於送達後10日向本院提出抗告狀
中　　華　　民　　國　　94　　年　　6 　　月　　30　　日
                                書記官　蕭興南
